【裁判字號】    88,訴,1369
【裁判日期】    890608
【裁判案由】    殺人未遂等
【裁判全文】
臺灣桃園地方法院刑事判決                        八十八年度訴字第一三六九號
    公  訴  人  臺灣桃園地方法院檢察署檢察官
    被      告  丁○○
    指定辯護人  本院公設辯護人  甲○○
右列被告因殺人未遂等案件，經檢察官提起公訴（八十八年度偵字第一四九一三號）
，本院判決如左：
    主  文
丁○○殺人未遂，處有期徒刑陸年，褫奪公權年；又對於無自救力之人，依法令應
保護而不為其生存所必要之保護，處有期徒刑壹年貳月；又服用酒類，不能安全駕駛
動力交通工具而駕駛，處罰金萬元，如易服勞役，以佰元折算壹日；應執行有期
徒刑柒年，罰金萬元，罰金如易服勞役，以佰元折算壹日，褫奪公權年。
    事  實
一、丁○○係臺灣全錄股份有限公司（下稱全錄公司）之契約工，平日係以車輛負責
    載送全錄公司之紙張、耗材等貨品為業，為從事業務之人，明知酒後不得駕車，
    民國八十八年九月十五日晚上，於服用酒類致其呼氣酒精濃度達每公升零點七六
    亳克，已不能安全駕駛動力交通工具，竟仍駕駛車號Ｌ八－七四０五號自用小貨
    車沿桃園縣蘆竹鄉○○路，由蘆竹往桃園方向行駛，於同日晚上九時許，行經文
    中路與龍安街六十三巷（起訴書載為龍壽街）之設有號誌之交岔路口時，未注意
    車前狀況及道路交通號誌，且依當時情形亦無不能注意之情，竟在無任何減速剎
    車等防避措施情形下，直接衝撞當時同方向在該路口等紅燈之騎乘車號ＩＢＮ－
    ０八九號機車之丙○○，致丙○○因碰撞彈起、墜地後，倒臥在丁○○所駕駛之
    自小貨車底下，而受有右側肩峰鎖骨關節脫臼、左胸廓左肺挫傷、全身多處擦傷
    、瘀青併開放性傷口及頭部外傷等之傷害（業務過失傷害部分未據告訴），詎丁○○見已肇事後，依道路交通管理處罰條例第六十二條第一項規定，應即將已陷
    入昏迷而無自救能力之丙○○送醫急救，乃不思此途，竟為圖免刑事責任，防止
    丙○○日後指訴，另起殺人犯意，明知丙○○倒臥在其車底下，任何移動車輛之
    行為，均有可能使車輪輾壓到車下之丙○○，造成丙○○死亡，仍啟動車輛來回
    移動多次，嗣路人乙○○駕駛車號ＯＤ－九六三八號自用小客車駛經該處目睹上
    情，誤以為丁○○不知其車底下有躺人，急速打遠光燈示警，然丁○○竟不予置
    理，仍來回輾壓數次，迨乙○○車輛駛近後，丁○○自知無法達成目的，始將車
    輛（斯時其車身橫於文中路上，而與文中路呈垂直狀）迴轉回文中路往蘆竹方向
    逃逸（起訴書載為龍壽街），乙○○見丁○○肇事逃逸，見義勇為在後追逐約二
    百公尺後，始將丁○○車輛攔於路旁，丁○○於停車後，又企思逃逸，再啟動車
    輛前衝，又為乙○○以其所駕車輛橫攔，致碰撞乙○○車輛（毀損部分未據告訴
    ），而丙○○則因當時其身體係平躺於丁○○所駕車輛車底下，而與車身平行，
    因之，雖經丁○○多次來回移動車輛，幸均未為車輪輾壓，經路人報警送醫急救
    。
二、案經桃園縣警察局大園分局報請及丙○○告訴臺灣桃園地方法院檢察署檢察官偵
    查起訴。
    理  由
一、訊據被告丁○○固坦承有於右揭時地酒後駕車，惟矢口否認犯行，辯稱伊當時已
    喝醉，並不知有撞到東西，且亦不知有駕車在被害人丙○○身上蹍壓等語云云；
    經查：
    (一)被告明知服用酒類後，已不能安全駕駛動力交通工具而仍駕駛車輛肇事，經警
      查獲並測試其呼氣酒精濃度值達每公升零點七六毫克，有酒精濃度測試紙一紙
      在卷可稽，則被告服用酒類，顯已不能安全駕駛動力交通工具而仍駕駛車輛之
      犯行，堪以認定。
    (二)被告於右揭時、地，駕駛自小貨車衝撞於路口等紅燈之被害人丙○○所騎乘之
      機車後，其車頭擋風玻璃嚴重破損，車頭保險桿凹陷，而丙○○所騎乘之機車
      尾部受損，號牌與車身分離，且機車係橫倒於距文中路路口約十餘公尺遠處，
      肇事現場並無遺留自用小貨車之剎車痕等情，有肇事後現場道路、自用小貨車
      、機車照片及道路交通事故調查報告表現場圖在卷可稽，據此諸項肇事後車輛
      受損部位及現場之相關位置以觀，被告駕駛車輛於行經該交岔路口時，未注意
      車前狀況及號誌，且亦未採取任何防避措施，而以高速直接衝撞被害人所騎乘
      之機車，就車禍之發生有過失甚明，而本件車禍事故，經送請鑑定亦為相同之
      鑑定，有臺灣省政府桃園縣區車輛行車事故鑑定委員會八九府車鑑桃字第０一
      ０八號鑑定書一份附卷可參。
    (三)被告於肇事後，並未即將已陷於昏迷而無自救力之被害人丙○○送醫診治，反
      將其所駕之車輛來回在被害人丙○○身上輾壓多次，嗣後見無法得逞，始駕車
      逃逸等情，已據證人乙○○迭於警訊、偵查及本院審理時證稱：八十八年九月
      十五日二十一時許，伊駕駛車號ＯＤ－九六三八號自用小客車行經文中路優加
      力加油站附近時，見一部車號Ｌ八－七四０五號自小貨車橫擺於文中路上並前
      後來回移動，等到伊駛近時，發現自小貨車底下卡住一個人與車身平行，車底
      下之人隨車身移動而移動，伊見狀立即就用遠光燈警示自小貨車駕駛告知車底
      下有人，惟該自小貨車駕駛不予理會，仍逕自前後移動，嗣並迴轉文中路往蘆
      竹方向逃逸，伊即趨車在後追趕，於追逐中與自小貨車平行時，伊曾搖下車窗
      告訴自小貨車駕駛「你撞到人」，而該自小貨車駕駛答以「我知道，我知道我
      有撞到人」，後來約追逐二百公尺，伊將該自小貨車攔於路旁，自小貨車欲再
      啟動，而擦撞到伊車，後來伊有下車，伊告訴自小貨車駕駛：「你撞到人你知
      道嗎？」，自小貨車駕駛說：「我知道，我死定了，我死定了」等語，核與被
      害人丙○○證稱：當時伊騎車欲回家，在肇事地點等紅燈時，被撞後即昏倒，
      後來有醒過來，發現四周都是輪胎，以為在作夢，當時身體是與車身平行，後
      來又昏過去，無印象有無被輪胎壓到等語相符；按證人乙○○與被告並無怨隙
      ，自無攀誣構陷之理，且其證述情節始終一致，無矛盾瑕疵，且與被害人所述
      相符，自屬可信。被告既於乙○○駕車追逐中時，對於乙○○告以有撞到人乙
      節，回答以「我知道，我知道我有撞到人」及「我知道，我死定了，我死定了
      」等語，足見被告於行為時，雖有飲酒，然其意識應屬清醒，認知其所為之行
      為，並無心神喪失或精神耗弱可言，被告辯稱渠當時已酒醉，全然不知發生何
      事云云，無非卸責之詞，不足採信。再按一般車禍肇事致被害人受傷，肇事者
      若非儘速將被害人送醫急救，即是昧於良知而肇事逃逸，然被告卻停留於肇事
      現場，且明知被害人倒躺於其車底下，仍將其所駕車輛前後來回移動多次，甚
      且經路人乙○○以遠光燈投射示警，仍不予理會，迨乙○○車輛駛近後，始倉
      惶迴轉往反方向駕車逃逸，足徵被告欲以車輪輾斃被害人丙○○之企圖甚為明
      確，且其多次前後輾壓，甚而不理會路人之警示，益見其欲置被害人丙○○於
      死之意，被告辯稱其無殺被害人之意云云，亦無可採。綜上所論，本件事證明
      確，被告犯行堪以認定。
二、被告服用酒類，不能安全駕駛動力交通工具而駕駛，因肇事，致告訴人丙○○受
    傷，於肇事後，未將依法律應予保護之已陷入昏迷無自救能力之告訴人送醫診治
    ，而予遺棄在人車往來頻繁之通衢大道並逃逸，嗣另起殺人犯意而以車輛輾壓被
    害人，核其所為係犯刑法第二百七十一條第二項、第一項之殺人未遂罪，同法第
    一百八十五條之四之肇事遺棄罪、同法第二百九十四條第一項遺棄罪及同法第一
    百八十五條之三之重大違背安全駕駛罪。被告以一逃逸行為而犯刑法第一百八十
    五條之四及同法第二百九十四條第一項之罪（二者法定本刑相同），為想像競合
    犯，應從一重之刑法第二百九十四條第一項遺棄罪處斷，所犯殺人未遂罪、重大
    違背安全駕駛罪及遺棄罪，犯意各別，行為互殊，應予分論併罰。被告就殺人部
    分已著手於犯罪行為之實行，而不遂，為未遂犯，應依刑法第二十六條前段規定
    減輕其刑。爰酌審被告酒後駕車已有不該，肇事後未思將被害人送醫診治而予遺
    棄，反為求規避刑責，即欲置被害人於死，蔑視人命，惡性實為深重，及被告為
    國中畢業，並無犯罪前科，及犯罪後之態度，已與被害人達成民事和解等一切情
    狀，量處如主文所示之刑，並諭知罰金部分易服勞役之折算標準，並定其應執行
    刑，且依被告所犯殺人未遂罪，認為有褫奪公權之必要，併諭知宣告褫奪公權三
    年。
據上論斷，依刑事訴訟法第二百九十九條第一項前段，刑法第二百七十一條第二項、
第一項、第一百八十五條之四、第一百八十五條之三、第二百九十四條第一項、第五
十五條、第二十六條前段、第四十二條第二項、第五十一條第五款、第三十七條第二
項項，罰金罰鍰提高標準條例第一條前段、第二條，判決如主文。本案經檢察官呂理
銘到庭執行職務。
中      華      民      國      八十九    年    六      月    八      日
                                臺灣桃園地方法院刑事第一庭
                                    法  官  黃  斯  偉
右正本證明與原本無異。
如不服本判決，應於判決送達後十日內向本院提出上訴狀( 應附繕本 )，上訴於
臺灣高等法院。
                                    書記官  薛  淑  玲
中      華      民      國      八十九    年    六      月    十二    日
附論罪科刑依據之法條：
刑法第二百七十一條：
殺人者，處死刑、無期徒刑或十年以上有期徒刑。
前項之未遂犯罰之
預備犯第一項之罪者，處二年以下有期徒刑。
刑法第一百八十五條之四
駕駛動力交通工具者肇事，致人死傷而逃逸者，處六月以上五年以下有期徒刑。
刑法第一百八十五條之三
服用毒品、麻醉藥品、酒類或其他相關之物、不能安全駕駛動力交通工具而駕駛者，
處一年以下有期徒刑、拘役或三萬元以下罰金。
刑法第二百九十四條
對於無自救力之人，依法令或契約應扶助，養育或保護而遺棄之或不為其生存所必要
之扶助、養育或保護者，處六月以上五年以下有期徒刑。
因而致人於死者，處無期徒刑或七年以上有期徒，致重傷者，處三年以上十年以下有
期徒刑。


司法院資訊處製作；財團法人民間司法改革基金會備份。
